【裁判字號】    93,訴,1543
【裁判日期】    950425
【裁判案由】    違反槍砲彈藥刀械管制條例
【裁判全文】
臺灣臺北地方法院刑事判決      九十三年度訴字第一五四三號
    公  訴  人  臺灣臺北地方法院檢察署檢察官
    被      告  乙○○
                        號（
    選任辯護人  林志豪律師
                陳添信律師
                徐明水律師
上列被告因違反槍砲彈藥刀械管制條例案件，經檢察官提起公訴
（九十三年度偵字第一四六０二號、第一六四五五號），本院判
決如下：
    主    文
乙○○連續未經許可，製造可發射子彈具有殺傷力之改造玩具手
槍，累犯，處有期徒刑伍年陸月，併科罰金新臺幣貳拾萬元，罰
金如易服勞役，以罰金總額與陸個月之日數比例折算，扣案如附
表一編號一至三、五至七所示之物均沒收。又連續未經許可，持
有子彈，累犯，處有期徒刑捌月，併科罰金新臺幣肆萬元，罰金
如易服勞役，以新臺幣玖佰元即銀元佰元折算壹日，扣案如附
表一編號八至十一所示之子彈均沒收。應執行有期徒刑陸年，併
科罰金新臺幣貳拾貳萬元，罰金如易服勞役，以罰金總額與陸個
月之日數比例折算，扣案如附表一所示之物均沒收。
    事    實
一、乙○○前因偽造文書案件，經本院以民國八十八年度訴字第
    一八六六號刑事判決判處有期徒刑七月確定，並於九十一年
    一月九日縮刑期滿執行完畢，猶不知悔改，明知未經中央主
    管機關許可，不得非法製造、持有可發射子彈具有殺傷力之
    槍枝，竟基於製造具有殺傷力之改造玩具手槍之概括犯意，
    自九十三年二月間某日起（扣除自九十三年二月十日起至九
    十三年三月一日止執行觀察勒戒之期間），先在位於臺北市
    萬華區○○○路獅子林大樓內之模型玩具槍店購得仿ＧＬＯ
    ＣＫ廠半自動手槍製造之玩具手槍二支及仿ＦＮ廠半自動手
    槍製造之金屬玩具手槍一支，在臺北市南港區○○○路○段
    八四號二樓內，以更換其向不詳姓名之人所購得土造金屬槍
    管之方式，製成如附表一編號一所示具有殺傷力之改造玩具
    手槍一支（不含彈匣，槍枝管制編號0000000000
    號），並著手製造如附表一編號二、三所示之改造玩具手槍
    二支（均含彈匣一個，槍枝管制編號：000000000
    0號、0000000000號），惟因分別欠缺撞針、槍
    機，致無法擊發子彈不具殺傷力而不遂，嗣於九十三年四月
    二十一日下午十三時三十分許，經臺北市政府警察局士林分
    局（下稱士林分局）員警在上址查獲，並扣得如附表一編號
    一至三所示之改造玩具手槍三支、編號四之改造子彈二十五
    顆，及編號五之被告所有，預備供改造玩具手槍所用之土造
    金屬槍管半成品二支，且經檢察官向臺灣士林地方法院聲請
    羈押獲准，至同年五月十三日具保停止羈押釋放後，復承前
    概括犯意，利用於不詳地點之模型玩具槍店所購得之仿ＧＬ
    ＯＣＫ廠二七型半自動手槍製造之玩具手槍二支，以前述換
    裝土造金屬槍管於玩具手槍之方式，在上址製造可發射子彈
    具有殺傷力如附表一編號六、七所示之改造玩具手槍二支（
    均含彈匣一個，槍枝管制編號0000000000號、0
    000000000號），其後因變更住所，並將前開改造
    手槍二支，攜往其後居住之臺北市○○區○○路三四二巷七
    號二樓住處存放而持有之。又明知未經許可，不得持有子彈
    ，竟基於持有具有殺傷力子彈之概括犯意，自九十二年十一
    月間起，連續多次向其在臺北市萬華區○○○路獅子林大樓
    內某模型玩具槍店內所認識之成年人（真實姓名年籍不詳）
    購入如附表一編號四、八至十一所示之各式制式及改造子彈
    ，而持有之。嗣於九十三年八月十二日下午十七時許，經臺
    北市政府警察局北投分局（下稱北投分局）員警在其位於臺
    北市○○區○○路三四二巷七號二樓住處查獲，並扣得如附
    表一編號六至十一所示之改造玩具手槍二支及各型制式、改
    造子彈合計四十一顆（本件扣案物品之名稱、數量均詳如附
    表各編號所示）。
二、案經臺北市政府警察局士林分局、北投分局分別報請臺灣臺
    北地方法院檢察署檢察官偵查後起訴。
    理    由
一、訊據被告乙○○固坦承於前開時地，經警查獲如附表一所示
    之扣案槍彈均為其所有，其中子彈部分係自九十二年十一月
    間起，多次向不詳姓名之人購得而持有等情，惟矢口否認改
    造玩具手槍犯行，辯稱其僅出於個人興趣嗜好向他人購得前
    揭改造玩具手槍，購入時即已改造完成，並未換裝槍管，亦
    無此方面之知識、能力云云。經查：
    (一)被告自九十三年二月間起，連續在臺北市萬華區○○○路
      獅子林大樓內之模型玩具槍店及不詳地點等地，購得前揭
      仿ＧＬＯＣＫ廠之半自動手槍製造之玩具手槍四支，及仿
      ＦＮ廠半自動手槍製造之金屬玩具手槍一支等情，業據被
      告供承在卷，並有該玩具手槍五支扣案足憑。
    (二)被告於九十三年四月二十一日為警查獲後，於警詢時供承
      其於臺北市萬華區○○○路獅子林大樓內之槍枝模型店購
      得玩具手槍後，在臺北市南港區○○○路○段八四號甲○
      ○之佛珠工廠二樓內改造槍枝等語（見臺灣士林地方法院
      檢察署九十三年度偵字第三九一四號卷第九頁）；嗣於九
      十三年八月十二日為警查獲後，警詢時亦供稱購買仿克拉
      克廠二七型半自動手槍之道具槍二把，在臺北市南港區○
      ○○路○段八四號二樓內將該道具槍二把改造成可以射擊
      彈藥的槍枝等語在卷（見臺灣臺北地方法院檢察署九十三
      年度偵字第一四六０二號卷第二０頁）；復於檢察官偵查
      中，供承九十三年四月二十一日經警查獲之改造手槍（即
      附表一編號一至三所示），係將槍枝零件重新組合而成，
      九十三年八月十二日為警查獲如附表一編號六所示之改造
      玩具手槍，即以換裝槍管方式改造而成等語綦詳（見臺灣
      臺北地方法院檢察署九十三年度偵字第一四六０二號卷第
      二二二頁、第二二三頁）；即至本院審理時，仍一度供承
      「我是買回道具槍後，徒手拆卸，再換裝槍管。」（見本
      院卷第二三三頁）等情明確，核與附表一所示之各該手槍
      嗣經鑑定均係以「玩具手槍換裝土造槍管而成之改造手槍
      」結果相符，有內政部警政署刑事警察局九十三年六月十
      日刑鑑字第０九三００九０三三七號及九十三年十月五日
      刑鑑字第０九三０一七一０七八號槍彈鑑定書二件可稽（
      見臺灣士林地方法院檢察署九十三年度偵字第三九一四號
      卷第一一三頁至第一二０頁，臺灣臺北地方法院檢察署九
      十三年度偵字第一四六０二號卷第一七九頁至第一八七頁
      ），並有尚未組裝使用之土造金屬槍管半成品二支扣案可
      憑（經鑑定結果非屬槍砲主要組成零件，詳後述），足認
      被告前開自白均與事證相符，堪以採信，參以被告前開換
      裝槍管改造玩具手槍之自白，多在鑑驗結果發布前，益證
      其確有改造情事，否則豈能如此清楚陳述，足見被告嗣於
      本院審理時翻異前詞，空言否認換裝槍管云云，顯係卸責
      之詞，不足採信。
    (三)扣案如附表一所示之槍枝，經送請內政部警政署刑事警察
      局鑑定結果，其中如附表一編號一、六、七所示之改造玩
      具手槍三支，均係更換土造金屬槍管改造而成，機械性能
      良好，可適用擊發子彈，均認具殺傷力；另編號二、三所
      示之改造手槍二支，均經更換土造金屬槍管改造完畢，惟
      經鑑定結果，分別因不具撞針、槍機，均認不具殺傷力。
      另子彈部分，包括制式子彈及改造子彈，經採樣試射結果
      ，均認具殺傷力（各物品之鑑定結果均詳如附表一各編號
      所示），以上有前開槍彈鑑定書二件、該局九十四年六月
      三十日刑鑑字第０九四００九二六八四號函、該局九十五
      年三月二十九日刑鑑字第０九五００三五六二六號函及內
      政部九十五年一月二十四日內授警字第０九五０八七０一
      二七號函在卷可參（見臺灣士林地方法院檢察署九十三年
      度偵字第三九一四號卷第一一三頁至第一二０頁，臺灣臺
      北地方法院檢察署九十三年度偵字第一四六０二號卷第一
      七九頁至第一八七頁，本院卷第一０八頁、第一０九頁、
      第二五二頁、第一七七頁）。被告以自玩具模型槍店購得
      無法擊發子彈不具殺傷力之玩具手槍後，換裝土造金屬槍
      管，使之具有發射子彈之效用，可適用於擊發子彈，核屬
      製造具有殺傷力之改造手槍行為，本件事證明確，被告犯
      行堪以認定。
二、按被告犯罪行為後，槍砲彈藥刀械管制條例部分法條業經修
    正，已於九十四年一月二十六日公布，九十四年一月二十八
    日生效，依修正前槍砲彈藥刀械管制條例規定，製造槍砲犯
    行原應依舊條例第十一條規定處罰，惟修正後之槍砲彈藥刀
    械管制條例第八條則規定：「未經許可，製造、販賣或運輸
    鋼筆槍、瓦斯槍、麻醉槍、獵槍、空氣槍或第四條第一項第
    一款所定其他可發射金屬或子彈具有殺傷力之各式槍砲者，
    處無期徒刑或五年以上有期徒刑，併科新台幣一千萬元以下
    罰金。未經許可，轉讓、出租或出借前項所列槍枝者，處五
    年以上有期徒刑，併科新台幣一千萬元以下罰金。意圖供自
    己或他人犯罪之用，而犯前二項之罪者，處無期徒刑或七年
    以上有期徒刑，併科新台幣一千萬元以下罰金。未經許可，
    持有、寄藏或意圖販賣而陳列第一項所列槍枝者，處三年以
    上十年以下有期徒刑，併科新台幣七百萬元以下罰金。第一
    項至第三項之未遂犯罰之。」，是就未經許可，製造槍砲彈
    藥刀械管制條例第四條第一項第一款所定其他可發射金屬或
    子彈具有殺傷力之各式槍砲之處罰法條已移至修正後槍砲彈
    藥刀械管制條例第八條，經與修正前之舊條例第十一條規定
    （其第一項規定製造槍砲之法定刑為五年以上，併科新台幣
    一千萬元以下之罰金，其第五項則規定未遂犯罰之。）兩相
    比較後，以修正前之槍砲彈藥刀械管制條例第十一條規定為
    有利於被告，是依刑法第二條第一項但書規定，自應適用行
    為時即修正前槍砲彈藥刀械管制條例第十一條規定論處。至
    於持有子彈罪，則未修正，應適用修正後槍砲彈藥刀械管制
    條例第十二條第四項規定論處。次按玩具槍改造為具有殺傷
    力之改造槍枝，係屬槍砲彈藥刀械管制條例第四條第一項第
    一款所稱其他可發射子彈具有殺傷力槍枝，此有內政部警政
    署刑事警察局八十五年十二月二十七日刑鑑字第七八０一九
    號函可參。是核被告未經許可，先後改造完成如附表一編號
    一、六、七所示之玩具手槍，使之具有殺傷力，係犯該條例
    修正前第十一條第一項之未經許可製造可發射子彈具有殺傷
    力之改造玩具手槍既遂罪，被告著手改造如附表一編號二、
    三所示之玩具手槍，惟因分別欠缺撞針、槍機，無法擊發子
    彈，不具殺傷力而不遂，係犯該條例修正前第十一條第五項
    、第一項之未經許可製造可發射子彈具有殺傷力之改造玩具
    手槍未遂罪；又被告分次購買，先後持有如附表一編號四、
    八至十一所示具有殺傷力之子彈，則係犯該條例修正後第十
    二條第四項之未經許可持有子彈罪。被告製造可發射子彈具
    有殺傷力之改造玩具手槍前持有槍枝主要組成零件及製造後
    之持有行為，均為其製造之高度行為所吸收而不另論罪。被
    告多次未經許可，製造可發射子彈具有殺傷力及無法擊發子
    彈不具殺傷力之改造玩具手槍行為，均時間緊接，犯罪方法
    相同，且觸犯構成要件相同之罪名，顯係基於概括犯意反覆
    為之，係連續犯，應依刑法第五十六條規定論以一既遂之罪
    ，並依法加重其刑。被告多次未經許可，持有具有殺傷力子
    彈之行為，亦屬時間緊接，犯罪方法相同，且觸犯構成要件
    相同之罪名，顯係基於概括犯意反覆為之，係連續犯，應依
    刑法第五十六條規定論以一罪，並依法加重其刑。末查，被
    告前因偽造文書案件，經本院以八十八年度訴字第一八六六
    號刑事判決判處有期徒刑七月確定，並於九十一年一月九日
    縮刑期滿執行完畢，有臺灣高等法院被告全國前案紀錄表在
    卷可稽，其於五年內再犯本案之有期徒刑以上之二罪，均應
    依刑法第四十七條規定各以累犯論，並均依法遞加重其刑。
    被告所犯上開二罪，犯意各別，行為互殊，應分論併罰。爰
    審酌被告素行欠佳，其所改造之槍枝及持有之子彈均已達相
    當數量，對社會所生之潛在危害非輕，及其犯罪動機、目的
    、手段，並斟酌其反覆態度等一切情狀，分別量處如主文所
    示之刑，且均諭知罰金部分易服勞役之折算標準，暨定其應
    執行之刑及諭知罰金部分易服勞役之折算標準。
三、扣案如附表一編號一、六、七所示之改造玩具手槍三支，及
    如附表一編號八至十一所示之各式制式、改造子彈，經鑑定
    結果，均認具殺傷力，係違禁物，均應依刑法第三十八條第
    一項第一款規定宣告沒收。扣案如附表一編號五所示之土造
    金屬槍管半成品二支，為被告所有，雖經鑑定非屬槍砲彈藥
    刀械管制條例第四條第二項所定之槍砲主要組成零件，惟係
    供被告預備犯本件所用之物；另附表一編號二、三所示之改
    造後之玩具手槍，經鑑定結果，雖不具殺傷力，惟係被告所
    有供本件製造槍砲之物，均依刑法第三十八條第一項第二款
    規定，宣告沒收之。扣案如附表一編號四、八、九、十一所
    示因鑑定需要業已擊發用罄之子彈，已失其效用，爰不併宣
    告沒收（本件應沒收物品之名稱、數量均詳如附表一各編號
    所示）。至被告二度經警查獲時，同時扣案如附表二、三所
    示之物，其中附表二所示之物經送內政部警政署刑事警察局
    鑑定結果，認均無殺傷力，且非槍砲、彈藥之主要組成零件
    ，有前開槍彈鑑定書二份在卷可參，均非違禁物，且無積極
    證據證明與本案被告所為製造犯行相涉，爰不予宣告沒收；
    扣案如附表三所示之各項工具，經核均屬一般尋常工業用具
    ，非違禁物，被告並否認該等工具與製造槍砲有關，且當中
    大部份工具，被告於審理時已否認為其所有，而包括鑽頭、
    尖嘴鉗、斜口鉗、螺絲起子、活動板手、管子鉗等多項工具
    ，亦經證人即臺北市南港區○○○路○段八四號佛珠工廠經
    營者甲○○證述為其所有，該等扣案工具並多為佛珠工廠生
    產製造佛珠過程中所應使用之用具等語綦詳，此外，復無積
    極證據證明該等工具與被告更換土造金屬槍管之製造犯行有
    關，故不予宣告沒收，附此敘明。
據上論斷，應依刑事訴訟法第二百九十九條第一項前段，修正前
槍砲彈藥刀械管制條例第十一條第一項、修正後槍砲彈藥刀械管
制條例第十二條第四項，刑法第二條第一項但書、第十一條前段
、第五十六條、第四十七條、第四十二條第二項、第三項、第五
十一條第五款、第七款、第三十八條第一項第一款、第二款，罰
金罰鍰提高標準條例第二條，現行法規所定貨幣單位折算新臺幣
條例第二條，判決如主文。
本案經檢察官李建論到庭執行職務。
中    華    民    國  九十五  年    四    月  二十五  日
                刑事第十一庭審判長法  官
                                  法  官
                                  法  官
上正本證明與原本無異。
如不服本判決應於收受送達後十日內向本院提出上訴書狀。
                                  書記官  陳豪達
中    華    民    國  九十五  年    四    月          日


司法院資訊處製作；財團法人民間司法改革基金會備份。
